【裁判字號】    91,交聲,122
【裁判日期】    920127
【裁判案由】    違反道路交通管理處罰條例
【裁判全文】
臺灣宜蘭地方法院交通事件裁定                    九十一年度交聲字第一二二號
    移 送機 關  交通部公路總局台北區監理所宜蘭監理站
    異  議  人  甲○○  住宜蘭.
右列受處分人因違反道路交通管理處罰條例案件，對於交通部公路局總局台北區監理
所宜蘭監理站九十一年九月三十日所為之處分（案號：宜監字第四三─Ｑ00000
00號），聲明異議，本院裁定如左：
    主  文
異議駁回。
    理  由
一、按汽車駕駛人停車時，有左列情形之一者，處新臺幣六百元以上一千二百元以下
    罰鍰：一在禁止臨時停車處所停車者。前項情形，交通勤務警察或依法令執行交
    通稽查任務人員，應責令汽車駕駛人將車移置適當處所；如汽車駕駛人不予移置
    或不在車內時，得由該交通勤務警察或依法令執行交通稽查任務人員為之，或得
    於舉發其違規後，使用民間拖吊車拖離之，並收取移置費，道路交通管理處罰條
    例第五十六條第一項第一款定有明文。又交通標線之紅實線，設於路側，用以禁
    止臨時停車，道路交通標誌標線號誌設置規則第一百四十九條第一項第一款（五
    ）亦定有明文。
二、聲明異議意旨略以：異議人甲○○於民國九十一年二月二十一日下午七時四十五
    分許，駕駛車牌號碼ＫＶ─二三三二號自用小客車，將該車停於羅東鎮博愛醫院
    附近，遭警拖吊。惟異議人於停車前已仔細看過，該路旁標線看似白線，無法分
    辨紅線，也無黃色網狀線，故予停車。原處分機關未為現場履勘，亦未敘明維持
    原罰之理由，有違信賴保護原則。又道路交通管理處罰條例第五十六條第一項係
    概括規定，本件違規究何所指，亦未見敘明。另通知單所指之違規事實，載明「
    駕駛人不在場及車內無人」，與影響交通無關，故應審究交通勤務警察有無先將
    車移置適當地點，裁量權是否公平適當，原處分顯然已將法律擴張解釋並差別裁
    量，違反行政程序法第六條之平等原則。再者，依道路交通管理事件統一裁罰標
    準及處理細則第四十四條規定，應於二個月內依標準表裁判，本件裁罰業已逾期
    。且處分機關逾期裁罰，卻仍依違反道路交通管理事件統一裁罰標準表最重之一
    千二百元裁罰，惟異議人已於九十一年二月二十八日依道路交通管理處罰條例第
    九條之規定於十五日內向宜蘭監理站提出陳述書，則應依「期限繳納或到案聽侯
    裁決者」之規定，處九百元之規定裁罰，方為適法。另異議人已另行提起行政訴
    訟，爰依法聲請異議等語。
三、經查：
（一）本件異議人所有上開車輛於九十一年二月二十一日十九時五十分，在羅東鎮○
      ○路停放，經宜蘭縣警察局交通隊以宜警交字第Ｑ00000000號違反道
      路交通管理處罰條例第五十六條第一項第一款，在禁止臨時停車處（紅線停車
      ）為由，製單舉發，並經拖吊場拖吊等情，有宜蘭縣警察局交通隊宜警交字第
      Ｑ00000000號舉發違反道路交通管理事件通知單為證。
（二）上開車輛為異議人於上開時地所停放，此為異議人所自承。依宜蘭縣警察局九
      十一年十二月二十七日警交字第○九一○○四三八三六號函所附照片二紙所示
      ，上開處所確繪有交通標線，而異議人之車輛停於該標線外。又經以肉眼即依
      稀可辨認該標線為紅色，是異議人辯稱無法辨識，尚不足採。
（三）違反道路交通管理事件統一裁罰基準及處理細則第四十四條固規定：「違反道
      路交通管理事件行為人，未依規定自動繳納罰鍰，或未依規定到案聽候裁決，
      處罰機關應於舉發違反道路交通管理事件通知單送達二個月內依基準表逕行裁
      決之。」惟上開二個月之期間，應僅係訓示期間，以便處理違反道路交通管理
      事件之人員遵期辦理，並非指超過該期間即不得對異議人裁決。此觀同法第七
      十八條規定：「稽查及處理違反道路交通管理事件人員，於執行職務時，應遵
      照本細則之規定。如有卓著績效或違背職務之事蹟，其上級機關應視其情節，
      依有關法令予以獎懲」即明。又參諸道路交通管理處罰條例第九十條第一項規
      定：「違反本條例之行為，自行為成立之日起；行為有連續或繼續之狀態者，
      自行為終了之日起，逾三個月不得舉發。」本件既已於三個月之期限內舉發，
      移送機關依合法期間內所為舉發，依法裁罰，自無罹於時效。
（四）本件異議人既對原舉發不服，而未依規定自動繳納罰鍰，亦未依規定到案聽侯
      裁決，則移送機關依違反道路交通管理事件統一裁罰標準表最重之一千二百元
      ，逕行裁決處理，自屬有據。異議人雖辯稱其已於九十一年二月二十八日向移
      送機關提出陳述書云云，惟提出陳述書之行為，非屬「期限繳納」或「到案聽
      候裁決」，異議人認應僅得裁罰九百元，亦有誤會。
（五）至異議人就上開交通稽查事件提起行政訴訟，與本件認定不生影響，附此敘明
      。
四、綜上，移送機關依道路交通管理處罰條例第五十六條第一項第一款之規定，裁處
    罰鍰新台幣一千二百元，並無不當，本件異議為無理由，應予駁回。
中      華      民      國    九十二    年    一    月      二十七      日
                                        臺灣宜蘭地方法院交通法庭
                                            法  官  謝  佩  玲
右正本證明與原本無異。
如不服本裁定，應於裁定送達後五日內，向本院提出抗告狀。（應附繕本）
                                            書記官  林  慶  生
中      華      民      國    九十二    年    一    月       三十       日


司法院資訊處製作；財團法人民間司法改革基金會備份。
